臺灣高等法院刑事判決　　　　　　　 100年度上訴字第3085號
上　訴　人　臺灣士林地方法院檢察署檢察官
被　　　告　吳問問
上列上訴人因被告偽造文書等案件，不服臺灣士林地方法院100
年度訴緝字第8 、10號，中華民國100 年8 月17日第一審判決（
起訴案號：臺灣士林地方法院檢察署99年度偵字第5812號），提
起上訴，本院判決如下：
    主  文
上訴駁回。
    理  由
一、公訴意旨略以：被告吳問問明知劉偉漢（所涉行使偽造私文
    書罪部分業經原審以99年度訴字第19號判處有期徒刑5 月，
    並經本院駁回上訴確定）欲冒用他人名義申辦行動電話使用
    ，竟基於幫助劉偉漢偽造文書、詐欺、冒用他人身分證之意
    圖，居間牙保而介紹劉偉漢與唐翔（所涉贓物、行使偽造私
    文書等罪，業經原審判處應執行有期徒刑六月確定）認識，
    並在其位於臺北市○○區○○街居處，由唐翔交付「陳偉信
    」身分證、健康保險卡、駕駛執照、軍用駕駛執照等證件予
    劉偉漢，幫助劉偉漢持以冒用陳偉信之名義申辦行動電話盜
    打使用，劉偉漢並因而獲得免予負擔通話費利益達新台幣（
    下同）4,232 元，因認被告吳問問涉有刑法第349 條第2 項
    牙保贓物、第30條第1 項、第216 條、第210 條幫助行使偽
    造私文書、第339 條第2 項幫助詐欺得利以及戶籍法第75條
    第3 項幫助冒用身分使用他人國民身分證等罪嫌。
二、按犯罪事實應依證據認定之，無證據不得認定犯罪事實，刑
    事訴訟法第154 條第2 項定有明文。又犯罪事實之認定應憑
    證據，如未能發現相當證據，或證據不足以證明，自不能以
    推測或擬制之方法，作為裁判基礎；且認定犯罪事實所憑之
    證據，雖不以直接證據為限，間接證據亦包括在內，然而無
    論直接證據或間接證據，其為訴訟上之證明，須於通常一般
    之人均不致有所懷疑，而得確信其為真實之程度者，始得據
    為有罪之認定，倘其證明尚未達到此一程度，而有合理之懷
    疑存在而無從使事實審法院得有罪之確信時，即應由法院為
    諭知被告無罪之判決；又檢察官對於起訴之犯罪事實，仍應
    負提出證據及說服之實質舉證責任。倘其所提出之證據，不
    足為被告有罪之積極證明，或其指出證明之方法，無從說服
    法院以形成被告有罪之心證，基於無罪推定之原則，自應為
    被告無罪判決之諭知；所謂認定犯罪事實之證據，係指足以
    認定被告確有犯罪行為之積極證據而言，如未發現相當證據
    ，或證據不足以證明，自不能以推測或擬制之方法，以為裁
    判基礎，最高法院40年台上字第86號、76年台上字第4986號
    、92年台上字第128 號判例意旨可資參照。
三、公訴人認被告吳問問涉有前開犯行，無非係以同案被告唐翔
    之供述、證人陳偉信、劉偉漢之證詞、遺失案件報案證明申
    請書、台灣大哥大公司通聯查詢紀錄、遠傳電信公司之通聯
    查詢紀錄、遠傳電信公司行動電話/ 第三代行動電話服務申
    請書、監視器翻拍照片、0000000000號行動電話通聯紀錄、
    通話明細、98年3 月電信費帳單等為其論據。訊據被告吳問
    問堅詞否認有何上開犯行，辯稱：我只是介紹劉偉漢與唐翔
    認識辦貸款，不知道申辦行動電話的事，其他事項及交付證
    件都是由唐翔與劉偉漢自己談的，我並不知道唐翔交給劉偉
    漢的東西是贓物等語。
四、經查：
（一）按被告以外之人於審判外之言詞或書面陳述，除法律有規
      定者外，不得作為證據，刑事訴訟法第159 條第1 項固有
      明文；惟被告以外之人於審判外之陳述，雖不符同法第15
      9 條之1 至之4 規定，而經當事人於審判程序同意作為證
      據，法院審酌該言詞陳述或書面陳述作成時之情況，認為
      適當者，亦得為證據。又當事人、代理人或辯護人於法院
      調查證據時，知有第159 條第1 項不得為證據之情形，而
      未於言詞辯論終結前聲明異議者，視為有前項之同意，同
      法第159 條之5 亦定有明文。本件檢察官、被告於本院審
      判程序中，對於本案相關證人於警詢、偵查中之證述暨其
      他相關具傳聞性質之證據資料之證據能力，均表示無意見
      ，且迄於言詞辯論終結前亦未聲明異議。本院審酌本案證
      人之陳述及證據資料作成時之情況，核無違法取證或其他
      瑕疵，證據力亦無明顯過低之情形，認為以之作為證據為
      適當，是依刑事訴訟法第159 條之5 規定，前述證人於審
      判外之陳述及相關證據資料，自均得作為證據。
（二）同案被告唐翔收受前開陳偉信遺失之身分證、健康保險卡
      、駕駛執照、軍用駕駛執照等贓物後，明知劉偉漢欲冒用
      他人名義申辦行動電話以詐得免負擔通話費用之利益，卻
      仍交付上開贓物證件予劉偉漢，而幫助劉偉漢申請000000
      0000號行動電話使用，並詐得免負擔4,232 元之通話費用
      之利益等情，分據證人陳偉信、劉偉漢證述在卷，並有遺
      失案件報案證明申請書、台灣大哥大公司通聯查詢紀錄、
      遠傳電信公司之通聯查詢紀錄、遠傳電信公司行動電話/
      第三代行動電話服務申請書、監視器翻拍照片、00000000
      00號行動電話通聯紀錄、通話明細、98年3 月電信費帳單
      等為憑（見偵字第6681號卷第15、17至45頁），惟前開證
      件為贓物及唐翔究竟交付何項證件給劉偉漢等各情，是否
      確為介紹唐翔與劉偉漢認識之被告吳問問所知情，自仍須
      其他證據相佐。
（三）證人劉偉漢雖於偵查中證稱：當初拿證件給我的是唐翔，
      「仲介」叫吳問問等語（見偵字第6681號卷第125 頁），
      然於偵查中，又證稱：我跟被告吳問問聊天時，提到有無
      朋友名義可以借辦門號，被告說唐翔可能會有等語（見偵
      字第6681號卷第125 頁），復於原審證稱：當時我跟女友
      交往，需要門號，我原本用的遠傳門號被停用，想再辦一
      個新的，才會問被告可否請人幫我辦，被告說她朋友唐翔
      的朋友可以幫忙辦，後來吳問問約唐翔第一次見面是在85
      度C ，當時被告吳問問好像在車上，反正沒有在我們二人
      身旁，第二次見面在被告吳問問家，是唐翔打電話說他在
      被告吳問問家，因為被告吳問問家距離我住處很近，所以
      就過去那邊，當天是由我與唐翔在討論，被告吳問問不知
      道我們討論內容，她好像在洗澡，她說她不管，要我們自
      己去講就好，被告吳問問沒有參與，也沒有意見，證件係
      唐翔交給我等語（見原審100 年度訴緝字第10號卷第125
      頁反面至第127 頁反面），足認被告並非主動介紹唐翔與
      劉偉漢認識，且唐翔與劉偉漢兩次見面，被告均未參與討
      論，證人劉偉漢上開所稱之「仲介」似係指介紹認識而言
      ；再佐以同案被告唐翔經以證人身分具結後於原審作證稱
      ：與劉偉漢見面二次，一次在85度C ，一次在被告吳問問
      家，在被告吳問問家那次她有在場，被告吳問問要我自己
      跟劉偉漢談，拿證件那次本來要劉偉漢到內湖拿，但劉偉
      漢說不方便，所以才會到被告吳問問家等語（見原審100
      年度訴緝字第10號卷第129 頁），益證有關唐翔與劉偉漢
      洽談交付證件及實際交付證件等事，均由唐翔、劉偉漢二
      人自行討論、接觸，並未經由被告帶話或轉交證件，則被
      告是否知悉唐翔所持有並交付予劉偉漢之證件係何人所有
      ，又係如何而來，自有疑義。
（四）按牙保贓物乃居間介紹買賣贓物或為其他交易，亦即牙保
      之人必須對於所居間介紹交易之物為贓物乙節必須有所認
      知，然依前開證人劉偉漢、唐翔之證述，不能證明被告吳
      問問明知唐翔交予劉偉漢之證件係屬贓物，自不能遽認被
      告吳問問有何牙保贓物之主觀犯意，從而亦無從認定被告
      吳問問對於劉偉漢持上開證件申辦行動電話而涉犯行使偽
      造私文書、詐欺得利及冒用身分使用他人國民身分證等罪
      有何幫助犯之主觀犯意或行為。
五、綜上所述，公訴人所舉之證據，不足以證明被告吳問問明知
    唐翔所交付之證件為贓物，而有牙保及幫助劉偉漢犯前開各
    罪之主觀犯意，即尚未達通常一般人均不致有所懷疑，而得
    確信其有罪之程度，此外，復查無其他證據足證被告確有公
    訴人所指犯行，揆諸首揭法條及判例意旨，應認本件不能證
    明被告吳問問犯罪，原審經詳細審理後，認公訴人所提證據
    ，不能證明被告犯罪，而對被告吳問問為無罪之判決，經核
    其認事用法、證據之取捨，均已詳為敘明，並無不合，檢察
    官上訴意旨，仍執原有證據，並臆測被告對於唐翔交付之「
    陳偉信」證件屬贓物乙節應有所認知云云，自難使本院形成
    被告有上開犯行之心證，故應維持被告無罪之判決，本件檢
    察官之上訴，為無理由，應予駁回。
據上論斷，應依刑事訴訟法第368條，判決如主文。
本案經檢察官吳國南到庭執行職務。
中    華    民    國   100    年    12    月    13    日
                  刑事第一庭審判長法  官  葉騰瑞
                                  法  官  莊明彰
                                  法  官  彭政章
以上正本證明與原本無異。
檢察官如不服本判決，應於收受送達後10日內向本院提出上訴書
狀，其未敘述上訴之理由者並得於提起上訴後10日內向本院補提
理由書（均須按他造當事人之人數附繕本）「切勿逕送上級法院
」。
刑事妥速審判法第9條：
除前條情形外，第二審法院維持第一審所為無罪判決，提起上訴
之理由，以下列事項為限：
一、判決所適用之法令牴觸憲法。
二、判決違背司法院解釋。
三、判決違背判例。
刑事訴訟法第377條至第379條、第393條第1款之規定，於前項案
件之審理，不適用之。
                                  書記官  杜宜寧
中    華    民    國   100    年    12    月    13    日